臺灣新竹地方法院民事判決　　　　　　　　94年度訴字第86號
原　　　告　有限責任新竹第一信用合作社
法定代理人　癸○○
訴訟代理人　子○○
　　　　　　姜次郎
被　　　告　辛○○甘立金之繼.
　　　　　　丙○○甘立金之繼.
　　　　　　己○○甘立金之繼.
　　　　　　甲○○甘立金之繼.
　　　　　　戊○○甘立金之繼.
　　　　　　丁○○甘立金之繼.
　　　　　　乙○○甘立金之繼.
　　　　　　壬○○甘立金之繼.
兼上列八人共同
訴訟代理人　庚○○甘立金之繼.
上列當事人間請求返還消費借貸款事件，本院於民國94年4月15
日辯論終結，判決如下：
    主  文
被告庚○○、辛○○、丙○○、己○○、甲○○、戊○○、丁○○、乙○○、壬○○應於繼承其被繼承人甘立金遺產之範圍內，
連帶給付原告新台幣捌拾肆萬肆仟玖佰肆拾元，及自民國八十
八年四月二十八日起至清償日止，按週年利率百分之十點二五計
算之利息，暨自民國八十八年五月二十九日起至清償日止，逾期
六個月以內者，按上開利率百分之十，超過六個月以上者，按上
開利率百分之二十計付違約金。
原告其餘之訴駁回。
訴訟費用由被告連帶負擔。
    事 實 及 理 由
一程序方面：
  按當事人得以合意定第一審管轄法院。但以關於由一定法律關
  係而生之訴訟為限；前項合意，應以文書證之，民事訴訟法第
  24條第1、2款分別定有明文。查本件原告與訴外人甘立金間之
  債權債務關係合意以本院為管轄法院，此有授信約定書第12條
  之約定可稽，揆諸上開條文本院依法自取得本案之管轄權。
二原告主張：
  被告甲○○於民國84年12月3日邀同訴外人甘立金為連帶保證
  人，向原告貸款新台幣（下同）1,400,000元，約定85年12月3
  日到期，並約定借款人應按期於每月24日繳納本息一次，若滯
  納一期未繳即喪失期限利益。嗣借款人未按期清償，經原告於
  本院87年度執字第174號執行事件分配受償後，訴外人甘立金
  尚積欠原告本金844,943元及自88年4月28日起至清償日止，按
  年息百分之十點二五計算之利息，暨自88 年5月29日起至清償
  日止，逾期六個月以內，按上開利率百分之十，逾期超過六個
  月以上者，按上開利率百分之二十加付違約金。而訴外人甘立
  金於90年6月1日死亡，依民法第1147條之規定，繼承業已開始
  ，而被告等為甘立金之繼承人，依法應繼承其全部遺產，依民
  法第1153條之規定，被告等對被繼承人甘立金之債務，應負連
  帶責任，爰基於連帶保證及繼承之法律關係請求被告等連帶給
  付等語。並聲明：被告等應連帶給付原告844,943元，及自88
  年4月28日起至清償日止，按年息百分之十點二五計算之利息
  ，暨自88年5月29日起至清償日止逾期六個月以內者，按上開
  利率百分之十，超過六個月以上者，按上開利率百分之二十計
  付違約金。
三被告則以：
(一)訴外人甘立金死亡時遺有新竹縣竹東鎮○○段708地號等5筆土
  地及郵局存簿儲金35,180元，被告等於繼承開始時，即依法開
  具遺產清冊，向台灣士林地方法院聲請限定繼承，踐行公示催
  告程序，業經台灣士林地方法院於90年8月10日以90年度繼字
  第364號民事裁定准許在案。公示催告期間，原告並未報明其
  債權，且原告與訴外人甘立金間為保證關係，為從債務，又為
  被告等所不知。
(二)被告等於公告公示催告期滿，依法辦理遺產稅申報後，經協議
  分配遺產辦竣繼承登記，然因甘立金於77年10月間，已將遺產
  中之「新竹縣橫山鄉○○段73、73之1、73之2、74之1地號」
  出售予楊殿鐸，楊殿鐸於請求權時效內，向被告等主張為甘立
  金之生前債務，並請求移轉登記，嗣經雙方於92年3月11日協
  議，除「新竹縣橫山鄉○○段74之1地號、地目：建、面積：
  249㎡、權利範圍：1/2，由繼承人等自行使用管業」外（因該
  地號土地上有建物，由被告等叔姪居住），其餘73、73之2、
  74之1地號等三筆土地，移轉予楊殿鐸指定之登記名義人。是
  本件原告只能就所剩遺產請求。
(三)綜上，爰聲明：原告之訴駁回。
四本院之心證：
(一)原告主張被告甲○○邀同訴外人甘立金為連帶保證人，向原告
  貸款1,400,000元，約定85年12月3日到期，並約定借款人應按
  期每月繳納本息一次，若滯納一期未繳即喪失期限利益。惟借
  款人未按期清償，經原告聲請以本院87年度執字第174號執行
  事件，分配受償後，訴外人甘立金尚積欠原告844,943元及自
  88 年4月28日起至清償日止，按年息百分之十點二五計算之利
  息，暨自88年5月29日起至清償日止，逾期六個月以內，按上
  開利率百分之十，逾期超過六個月以上者，按上開利率百分之
  二十加付違約金。嗣訴外人甘立金於90年6月1日死亡，而被告
  等為甘立金之繼承人之事實，業據其提出與其所述相符之分配
  表、本票、約定書、遺產稅免稅證明書、繼承系統表、
  本等件為證，核屬相符，且為被告所不爭執，自堪信為真實。
(二)按繼承人得限定以因繼承所得之遺產，償還被繼承人之債務，
  繼承人有數人，其中一人主張為前項限定之繼承時，其他繼承
  人視為同為限定之繼承，民法第1154條第1、2項分別定有明文
  。本件原連帶保證人甘立金於90年6月1日死亡，而被告庚○○
  、辛○○、丙○○、己○○、甲○○、戊○○、丁○○、乙○○、壬○○為甘立金之繼承人，業如前述，其中被告庚○○已
  向臺灣士林地方法院聲報限定繼承，經該院准予公示催告在案
  等情，有兩造所不爭執之臺灣士林地方法院90年度繼字第364
  號民事裁定附卷可稽。揆諸前開說明，被告庚○○為限定之繼
  承之效力，自及於其餘之繼承人，即被告辛○○、丙○○、己○○、甲○○、戊○○、丁○○、乙○○、壬○○亦視同為限
  定之繼承。然限定繼承之繼承人，仍應繼承被繼承人之債務，
  僅其清償責任以因繼承所得之遺產為限而已，並非可不負清償
  之責；又限定繼承債權人，仍得就債權全額為裁判上及裁判外
  之一切請求。惟債權人起訴請求，繼承人如提出限定繼承之抗
  辯時，法院應為保留的給付（於繼承財產限度內為給付）之判
  決（最高法院80年度臺上字第350號判決、86年度臺上字第258
  號判決參照），故而本件被告庚○○、辛○○、丙○○、己○○、甲○○、戊○○、丁○○、乙○○、壬○○等人，就前開
  被繼承人甘立金所負之保證債務，基於繼承之法理，自應負連
  帶清償之責，惟因其等為限定繼承之抗辯，則其等僅負量的有
  限責任，即在因繼承所得之遺產範圍之限度內，負償還之責而
  已。
(三)綜上，原告依連帶保證及繼承之法律關係，請求被告庚○○、
  辛○○、丙○○、己○○、戊○○、丁○○、乙○○、壬○○
  應於繼承其被繼承人甘立金遺產之範圍內，連帶給付原告844,
  943元，及自民國88年4月28日起至清償日止，按年息百分之十
  點二五計算之利息，暨自民國88年5月29日起至清償日止逾期
  六個月以內者，按上開利率百分之十，超過六個月以上者，按
  上開利率百分之二十計付違約金之範圍內為有理由，應予准許
  ，逾此部分之請求，為無理由，應予駁回。
五訴訟費用負擔之依據：民事訴訟法第79條。
中　　華　　民　　國　　94　　年　　4 　　月　　29　　日
                  民事第一庭    法　官　謝永昌
上列為正本係照原本作成。
如對本判決上訴，須於判決送達後20日內向本院提出上訴狀。
                                書記官  蕭宛琴
中　　華　　民　　國　　94　　年　　4 　　月　　29　　日
